ACORDAO-COMPLETO-2512616

ACÓRDÃO 16658/2021 ATA 34/2021 - PRIMEIRA CÂMARA

VISTA, relatada e discutida esta tomada de contas especial instaurada pela Secretaria Especial da Cultura, em razão de não comprovação da regular aplicação dos recursos repassados pela União, por meio do convênio firmado entre o Fundo Nacional de Cultura e o Instituto 26 de Outubro de Desenvolvimento Social, que tinha por objeto a "Concessão de Apoio Financeiro ao Projeto 2º Festival de Música Popular de Ceilândia".
ACORDAM os Ministros do Tribunal de Contas da União, reunidos em sessão da 1ª Câmara, ante as razões expostas pelo relator, e com fundamento nos arts. 1º, inciso I; 12, § 3º; 16, inciso III, alíneas "b" e "c" e §§ 2º e 3º; 19; 23, inciso III; 26 e 28, inciso II, da Lei 8.443/1992 c/c os arts. 214, inciso III, alínea "a", e 217 do Regimento Interno, em: 
9.1. considerar os responsáveis, Instituto 26 de Outubro de Desenvolvimento Social e Aridelson Sebastião de Almeida,  revéis para todos os efeitos, dando-se prosseguimento ao processo;
9.2. julgar irregulares as contas do Instituto 26 de Outubro de Desenvolvimento Social e do Aridelson Sebastião de Almeida e condená-los ao recolhimento aos cofres da Fundação Nacional da Cultura da quantia a seguir especificada, atualizada monetariamente e acrescida de juros de mora a partir das datas discriminadas até a data do pagamento:
	Data de ocorrência
	Valor histórico (R$) 

	02/01/2009
	179.460,40

9.3. fixar prazo de 15 (quinze) dias, a contar das notificações, para comprovação, perante o Tribunal, do recolhimento da dívida acima imputada;
9.4. autorizar a cobrança judicial da dívida, caso não atendidas as notificações;
9.5. autorizar, caso venha a ser solicitado e se o processo não tiver sido remetido para cobrança judicial, o pagamento das dívidas em até 36 (trinta em seis) parcelas mensais consecutivas, a primeira a ser paga no prazo acima fixado e as demais, a cada 30 (trinta) dias a contar da parcela anterior, com incidência, sobre cada valor mensal atualizado monetariamente, de juros de mora, na forma da legislação em vigor, e alertar aos responsáveis que a falta de comprovação do recolhimento de qualquer parcela importará no vencimento antecipado do saldo devedor;
9.6. encaminhar cópia desta decisão aos responsáveis, à Secretaria Especial da Cultura e ao Procurador-Chefe da Procuradoria da República no Distrito Federal, para as providências cabíveis, com a informação de que o inteiro teor deste acórdão e do relatório e do voto que o fundamentam está disponível no endereço eletrônico www.tcu.gov.br/acordaos.

Tomada de Contas Especial instaurada pela Secretaria Especial da Cultura, em razão de não comprovação da regular aplicação dos recursos repassados pela União, por meio do convênio firmado entre o Fundo Nacional de Cultura e o Instituto 26 de Outubro de Desenvolvimento Social, que tinha por objeto a Concessão de Apoio Financeiro ao Projeto 2º Festival de Música Popular de Ceilândia.

Primeira Câmara

Secretaria Especial da Cultura

3. Responsáveis: Aridelson Sebastião de Almeida (XXX.395.721-XX) e Instituto 26 de Outubro de Desenvolvimento Social (02.560.332/0001-56)

13.1. Ministros presentes: Benjamin Zymler (na Presidência), Vital do Rêgo e Jorge Oliveira (Relator).
13.2. Ministros-Substitutos presentes: Augusto Sherman Cavalcanti e Weder de Oliveira.

ACORDAO-COMPLETO-2527038

Acórdão de Relação 1093/2022 - Primeira Câmara

Acórdão de Relação

JORGE OLIVEIRA

Adoto como relatório a instrução da Secretaria de Controle Externo de Tomada de Contas Especial - SecexTCE (peça 84) , que contou com o endosso dos dirigentes daquela unidade (peça 85 e 86) e do Ministério Público junto ao TCU - MPTCU (peça 87) :
"INTRODUÇÃO
	Cuidam os autos de tomada de contas especial instaurada pela Secretaria Especial da Cultura, em desfavor de Instituto 26 de Outubro de Desenvolvimento Social (CNPJ: 02.560.332/0001-56) , Fausto Pereira da Rocha (CPF: XXX.109.611-XX) e Aridelson Sebastião de Almeida (CPF: XXX.395.721-XX) , em razão de não comprovação da regular aplicação dos recursos repassados pela União realizadas por meio do Convênio 700445, registro Siafi 638052, (peça 7) firmado entre o Fundo Nacional de Cultura e o Instituto 26 de Outubro de Desenvolvimento Social, e que tinha por objeto o instrumento descrito como 'Concessão de Apoio Financeiro ao Projeto  2º  Festival de Música Popular de Ceilândia'.
HISTÓRICO
	Em 11/5/2016, com fundamento na IN/TCU 71/2012, alterada pela IN/TCU 76/2016 e DN/TCU 155/2016, o dirigente da instituição Secretaria Especial da Cultura autorizou a instauração da tomada de contas especial (peça 35) . O processo foi registrado no sistema e-TCE com o número 4857/2019.
	O Convênio 700445, registro Siafi 638052, foi firmado no valor de R$ 209.650,00, sendo R$ 179.460,40 à conta da concedente e R$ 30.189,60 referentes à contrapartida do convenente. Teve vigência de 2/12/2008 a 30/1/2009, com prazo para apresentação da prestação de contas em 1/3/2009. Os repasses efetivos da União totalizaram R$ 179.460,40 (peça 9) , por intermédio da 	Ordem Bancária 2008OB903984, de 29/12/2008, creditada em 2/1/2009, (peça 22, p. 1) 
	A prestação de contas e complementações enviadas foram analisadas por meio do documento constante na peça 32.
	O fundamento para a instauração da Tomada de Contas Especial, conforme consignado na matriz de responsabilização elaborada pelo tomador de contas, foi a constatação da seguinte irregularidade: 
	'Não comprovação da execução física e/ou financeira do objeto do convênio, aplicação de forma irregular dos recursos recebidos'.
	Os responsáveis arrolados na fase interna foram devidamente comunicados e, diante da ausência de justificativas suficientes para elidir a irregularidade e da não devolução dos recursos, instaurou-se a tomada de contas especial.
	No relatório (peça 58) , o tomador de contas concluiu que o prejuízo importaria no valor original de R$ 179.460,40, imputando-se a responsabilidade ao Instituto 26 de Outubro de Desenvolvimento Social, na condição de contratado, Fausto Pereira da Rocha, Presidente, no período de 31/5/2008 a 20/7/2009, na condição de dirigente e Aridelson Sebastião de Almeida, Presidente, no período de 21/7/2009 a 30/1/2009, na condição de dirigente.
	Em 12/8/2020, a Controladoria-Geral da União emitiu o relatório de auditoria (peça 61) , em concordância com o relatório do tomador de contas. O certificado de auditoria e o parecer do dirigente do órgão de controle interno concluíram pela irregularidade das presentes contas (peças 62 e 63) .
	Em 24/8/2020, o ministro responsável pela área atestou haver tomado conhecimento das conclusões contidas no relatório e certificado de auditoria, bem como do parecer conclusivo do dirigente do órgão de controle interno, manifestando-se pela irregularidade das contas, e determinou o encaminhamento do processo ao Tribunal de Contas da União (peça 64) .
	Na instrução inicial (peça 67) , analisando-se os documentos nos autos, concluiu-se pela necessidade de realização de citação para a seguinte irregularidade: 
	Irregularidade 1: não comprovação da regularidade da execução física e financeira do objeto pactuado no convênio 700445, registro Siafi 638052.
	Evidências da irregularidade: documentos técnicos presentes nas peças 32, 33 e 35.
	Normas infringidas: Art. 37, caput, c/c o art. 70, parágrafo único, da Constituição Federal de 1988; art. 93, do Decreto-lei 200, de 25 de fevereiro de 1967; art. 50, §3º, da Portaria Interministerial 127/2008, e Termo do Convênio, artigo 29 da IN/STN nº 01/1997. 
	Débito relacionado aos responsáveis Instituto 26 de Outubro de Desenvolvimento Social (CNPJ: 02.560.332/0001-56) , Aridelson Sebastião de Almeida (CPF: XXX.395.721-XX
	Data de ocorrência
	Valor histórico (R$) 

	2/1/2009
	179.460,40

	Valor atualizado do débito (sem juros) em 18/11/2020: R$ 337.457,34
	Cofre credor: Fundo Nacional de Cultura.
	Responsável: Instituto 26 de Outubro de Desenvolvimento Social (CNPJ: 02.560.332/0001-56) .
	Conduta: deixar de apresentar documentos suficientes que possibilitassem atestar a  execução integral, conforme pactuado, do 2º  Festival de Música Popular de Ceilândia e a  regularidade da aplicação dos recursos repassados no convênio 700445, registro Siafi 638052
	Nexo de causalidade: ao não apresentar documentos suficientes que possibilitassem atestar execução integral, conforme pactuado, do 2º Festival de Música Popular de Ceilândia e a regularidade da aplicação dos recursos repassados no convênio 700445, registro Siafi 638052, resultou na presunção de dano ao erário.
	Culpabilidade: não há excludentes de ilicitude, de culpabilidade e de punibilidade; é razoável supor que o administrador responsável pela pessoa jurídica tinha consciência da ilicitude de sua conduta; era exigível conduta diversa da praticada, qual seja, apresentar documentos suficientes que possibilitassem atestar a execução integral, conforme pactuado, do 2º  Festival de Música Popular de Ceilândia e a regularidade da aplicação dos recursos repassados no convênio 700445, registro Siafi 638052.
Responsável: Aridelson Sebastião de Almeida (CPF: XXX.395.721-XX) 
	Conduta: deixar de apresentar documentos suficientes que possibilitassem atestar a execução integral, conforme pactuado, do 2º Festival de Música Popular de Ceilândia e regularidade da aplicação dos recursos repassados no convênio 700445, registro Siafi 638052
	Nexo de causalidade: ao não apresentar documentos suficientes que possibilitassem atestar execução integral, conforme pactuado, do 2º Festival de Música Popular de Ceilândia e a regularidade da aplicação dos recursos repassados no convênio 700445, registro Siafi 638052, resultou na presunção de dano ao erário.
	Culpabilidade: não há excludentes de ilicitude, de culpabilidade e de punibilidade; é razoável supor que o administrador responsável pela pessoa jurídica tinha consciência da ilicitude de sua conduta; era exigível conduta diversa da praticada, qual seja, apresentar documentos suficientes que possibilitassem atestar a execução integral, conforme pactuado, do 2º  Festival de Música Popular de Ceilândia e a regularidade da aplicação dos recursos repassados no convênio 700445, registro Siafi 638052
	Encaminhamento: citação.
	Em cumprimento ao pronunciamento da unidade (peça 69) , foram realizadas as citações conforme quadro a seguir.
	Responsável
	Ofício
	Recebimento
	Origem do endereço

	Instituto 26 de Outubro de Desenvolvimento Social 
	65758/2020 (peça 72) 
	Desconhecido (peça 73) 
	Receita Federal (peça 71) 

		17175/2021 (peça 79) 
	10/5/2021 (peça 80) 
	Receita Federal (peça 78) . Endereço do representante legal

		Edital 683/2021 (peça 81) 
	28/6/2021 (peça 82) 
	---

	Aridelson S. de Almeida
	65754/2020 (peça 76) 
	14/1/2021 (peça 77) 
	Receita Federal (peça 70) 

	Transcorrido o prazo regimental, os responsáveis permaneceram silentes, devendo ser considerados revéis, nos termos do art. 12, § 3º, da Lei 8.443/1992.
EXAME TÉCNICO
Da validade das notificações:
	Preliminarmente, cumpre tecer breves considerações sobre a forma como são realizadas as comunicações processuais no TCU. A esse respeito, destacam-se o art. 179, do Regimento Interno do TCU (Resolução 155, de 4/12/2002) e o art. 4º, inciso III, § 1º, da Resolução TCU 170, de 30 de junho de 2004, in verbis:
'Art. 179. A citação, a audiência ou a notificação, bem como a comunicação de diligência, farse-ão:
I - mediante ciência da parte, efetivada por servidor designado, por meio eletrônico, fac-símile, telegrama ou qualquer outra forma, desde que fique confirmada inequivocamente a entrega da comunicação ao destinatário;
II - mediante carta registrada, com aviso de recebimento que comprove a entrega no endereço do destinatário;
III - por edital publicado no Diário Oficial da União, quando o seu destinatário não for localizado
 (...) 
Art. 3º As comunicações serão dirigidas ao responsável, ou ao interessado, ou ao dirigente de órgão ou entidade, ou ao representante legal ou ao procurador constituído nos autos, com poderes expressos no mandato para esse fim, por meio de:
I - correio eletrônico, fac-símile ou telegrama;
II - servidor designado;
III - carta registrada, com aviso de recebimento;
IV - edital publicado no Diário Oficial da União, quando o seu destinatário não for localizado, nas hipóteses em que seja necessário o exercício de defesa.
Art. 4º. Consideram-se entregues as comunicações:
I - efetivadas conforme disposto nos incisos I e II do artigo anterior, mediante confirmação da ciência do destinatário;
II - realizadas na forma prevista no inciso III do artigo anterior, com o retorno do aviso de recebimento, entregue comprovadamente no endereço do destinatário;
III - na data de publicação do edital no Diário Oficial da União, quando realizadas na forma prevista no inciso IV do artigo anterior.
§ 1º O endereço do destinatário deverá ser previamente confirmado mediante consulta aos sistemas disponíveis ao Tribunal ou a outros meios de informação, a qual deverá ser juntada ao respectivo processo.
 (...) '
	Bem se vê, portanto, que a validade da citação via postal não depende de que o aviso de recebimento seja assinado pelo próprio destinatário da comunicação, o que dispensa, no caso em tela, a entrega do AR em "mãos próprias". A exigência da norma é no sentido de o Tribunal verificar se a correspondência foi entregue no endereço correto, residindo aqui a necessidade de certeza inequívoca. 
	Não é outra a orientação da jurisprudência do TCU, conforme se verifica dos julgados a seguir transcritos:
'São válidas as comunicações processuais entregues, mediante carta registrada, no endereço correto do responsável, não havendo necessidade de que o recebimento seja feito por ele próprio' (Acórdão 3648/2013-TCU-Segunda Câmara, Relator Min. José Jorge) ;
'É prescindível a entrega pessoal das comunicações pelo TCU, razão pela qual não há necessidade de que o aviso de recebimento seja assinado pelo próprio destinatário. Entregandose a correspondência no endereço correto do destinatário, presume-se o recebimento da citação'. (Acórdão 1019/2008-TCU-Plenário, Relator Min. Benjamin Zymler) ;
'As comunicações do TCU, inclusive as citações, deverão ser realizadas mediante Aviso de Recebimento - AR, via Empresa Brasileira de Correios e Telégrafos, bastando para sua validade que se demonstre que a correspondência foi entregue no endereço correto.' (Acórdão 1526/2007-TCU-Plenário, Relator Min. Aroldo Cedraz) .
		A validade do critério de comunicação processual do TCU foi referendada pelo Supremo Tribunal Federal, nos termos do julgamento do MS-AgR 25.816/DF, por meio do qual se afirmou a desnecessidade da ciência pessoal do interessado, entendendo-se suficiente a comprovação da entrega do "AR" no endereço do destinatário:
'Ementa: agravo regimental. Mandado de segurança. Desnecessidade de intimação pessoal das decisões do tribunal de contas da união. art. 179 do regimento interno do TCU. Intimação do ato impugnado por carta registrada, iniciado o prazo do art. 18 da lei nº 1.533/51 da data constante do aviso de recebimento. Decadência reconhecida. Agravo improvido.
O envio de carta registrada com aviso de recebimento está expressamente enumerado entre os meios de comunicação de que dispõe o Tribunal de Contas da União para proceder às suas intimações.
O inciso II do art. 179 do Regimento Interno do TCU é claro ao exigir apenas a comprovação da entrega no endereço do destinatário, bastando o aviso de recebimento simples. 
No caso vertente, conforme quadro do item 11, as citações são válidas. A citação de Aridelson Sebastião de Almeida se deu em seu endereço constante da base de dados da Receita Federal, com efetivo recebimento. Quanto ao Instituto 26 de Outubro de Desenvolvimento Social, sua citação por edital, realizada nos termos do item 9.1 do Memorando Circular Segecex 10/2018, foi precedida da tentativa infrutífera de citá-lo em seu endereço constante da base de dados da Receita Federal, bem como no endereço de seu representante legal (base da Receita Federal) , que apesar de efetivamente recebido, não resultou em seu comparecimento aos autos'.
		Nos processos do TCU, a revelia não leva à presunção de que seriam verdadeiras todas as imputações levantadas contra os responsáveis, diferentemente do que ocorre no processo civil, em que a revelia do réu opera a presunção da verdade dos fatos narrados pelo autor (Acórdão 1009/2018-TCU-Plenário, Relator Min. Bruno Dantas; 2369/2013 - TCU - Plenário, Relator Min. Benjamin Zymler e 2449/2013 - TCU - Plenário, Relator Min. Benjamin Zymler) . Dessa forma, a avaliação da responsabilidade do agente não pode prescindir da prova existente no processo ou para ele carreada. 
		Ao não apresentar suas defesas, os responsáveis deixaram de produzir prova da regular aplicação dos recursos sob sua responsabilidade, em afronta às normas que impõem aos gestores públicos a obrigação legal de, sempre que demandados pelos órgãos de controle, apresentar os documentos que demonstrem a correta utilização das verbas públicas, a exemplo do contido no art. 93 do Decreto-Lei 200/1967: "Quem quer que utilize dinheiros públicos terá de justificar seu bom e regular emprego na conformidade das leis, regulamentos e normas emanadas das autoridades administrativas competentes." 
		Mesmo as alegações de defesa não sendo apresentadas, considerando o princípio da verdade real que rege esta Corte, procurou-se buscar, em manifestações dos responsáveis na fase interna desta Tomada de Contas Especial, se havia algum argumento que pudesse ser aproveitado a seu favor. 
		Reexaminando os autos, observa-se os responsáveis não se manifestaram na fase interna para as irregularidades constatadas. Assim, não encontramos nenhum outro argumento nos autos que possa vir a ser analisado e posteriormente utilizado para afastar as irregularidades apontadas. 
		Em se tratando de processo em que a parte interessada não se manifestou acerca das irregularidades imputadas, não há elementos para que se possa efetivamente aferir e reconhecer a ocorrência de boa-fé na conduta dos responsáveis, podendo este Tribunal, desde logo, proferir o julgamento de mérito pela irregularidade das contas, conforme os termos dos §§ 2º e 6º do art. 202 do Regimento Interno do TCU. (Acórdão 2064/2011-TCU-Primeira Câmara (relator Min. Ubiratan Aguiar) , 6.182/2011-TCU-1ª Câmara (relator Min. Weber de Oliveira) , 4.072/2010-TCU-1ª Câmara (Relator Min. Valmir Campelo) , 1.189/2009-TCU-1ª Câmara (Relator Min. Marcos Bemquerer) , 731/2008-TCU-Plenário (Relator Min. Aroldo Cedraz) .
		Dessa forma, os responsáveis Instituto 26 de Outubro de Desenvolvimento Social e Aridelson Sebastião de Almeida devem ser considerados revéis, nos termos do art. 12, § 3º, da Lei 8.443/1992.
Prescrição da Pretensão Punitiva
		Vale ressaltar que a pretensão punitiva do TCU, conforme Acórdão 1441/2016-TCU-Plenário, Relator Min. Benjamin Zymler, que uniformizou a jurisprudência acerca dessa questão, subordina-se ao prazo geral de prescrição indicado no art. 205 do Código Civil, que é de dez anos, contado da data de ocorrência da irregularidade sancionada, nos termos do art. 189 do Código Civil, sendo este prazo interrompido pelo ato que ordenar a citação, a audiência ou a oitiva dos responsáveis.
		No caso em exame, ocorreu a prescrição, uma vez que prazo para apresentação da prestação de contas se deu em 1/3/2009 e o ato de ordenação da citação ocorreu em 26/11/2020.
CONCLUSÃO
		Em face da análise promovida na seção "Exame Técnico", verifica-se que os responsáveis Instituto 26 de Outubro de Desenvolvimento Social e Aridelson Sebastião de Almeida instados a se manifestar, optaram pelo silêncio, configurando a revelia, nos termos do §3º, do art. 12, da Lei 8.443/1992. 
		Verifica-se que ocorreu a prescrição da pretensão punitiva, conforme análise já realizada.
		Vale registrar que inexistem nos autos elementos que demonstrem a boa-fé dos responsáveis ou a ocorrência de outros excludentes de ilicitude, punibilidade ou culpabilidade. Desse modo, suas contas devem, desde logo, ser julgadas irregulares, nos termos do art. 202, § 6º, do Regimento Interno do TCU, condenando-os ao débito apurado, abstendo-se de aplicar-lhes a multa prevista no art. 57, da Lei 8.443/1992, em razão da ocorrência da prescrição da pretensão punitiva.
PROPOSTA DE ENCAMINHAMENTO
		Diante do exposto, submetem-se os autos à consideração superior, propondo-se a adoção das seguintes medidas:
a)		considerar revéis os responsáveis Instituto 26 de Outubro de Desenvolvimento Social (CNPJ: 02.560.332/0001-56) e Aridelson Sebastião de Almeida (CPF: XXX.395.721-XX) , com fundamento no § 3º, art. 12, Lei 8.443, de 16 de julho de 1992;
b)		com fundamento nos arts. 1º, inciso I, 16, inciso III, alíneas "b" e "c", da Lei 8.443/1992 c/c os arts. 19 e 23, inciso III, da mesma Lei, e com arts. 1º, inciso I; 209, incisos II e III; 210 e 214, inciso III, do Regimento Interno, julgar irregulares as contas do Instituto 26 de Outubro de Desenvolvimento Social (CNPJ: 02.560.332/0001-56) e de Aridelson Sebastião de Almeida (CPF: XXX.395.721-XX) , com fundamento no § 3º, art. 12, Lei 8.443, de 16 de julho de 1992, e condená-los, solidariamente, ao pagamento das quantias a seguir especificadas, com a fixação do prazo de quinze dias, a contar da notificação, para comprovarem, perante o Tribunal (art. 214, inciso III, alínea "a", do Regimento Interno) , o recolhimento da dívida aos cofres do Fundo Nacional de Cultura, atualizada monetariamente e acrescida dos juros de mora, calculados a partir das datas discriminadas, até a data do recolhimento, na forma prevista na legislação em vigor:	
	Valor original (R$) 
	Data da ocorrência

	179.460,40
	2/1/2009

c) 		autorizar, desde logo, nos termos do art. 28, inciso II, da Lei 8.443/1992, a cobrança judicial da dívida caso não atendida a notificação;
d)		autorizar também, desde logo, se requerido, com fundamento no art. 26 da Lei 8.443, de 1992 c/c o art. 217, §§ 1º e 2º do Regimento Interno do TCU, o parcelamento da dívida em até 36 parcelas, incidindo, sobre cada parcela, corrigida monetariamente, os correspondentes acréscimos legais fixando-lhes o prazo de quinze dias, a contar do recebimento da notificação, para comprovarem perante o Tribunal o recolhimento da primeira parcela, e de trinta dias, a contar da parcela anterior, para comprovarem os recolhimentos das demais parcelas, devendo incidir sobre cada valor mensal, atualizado monetariamente, os juros de mora devidos, no caso do débito, na forma prevista na legislação em vigor, alertando os responsáveis que a falta de comprovação do recolhimento de qualquer parcela importará no vencimento antecipado do saldo devedor, nos termos do art. 217 do Regimento Interno deste Tribunal;
e)		enviar cópia do Acórdão que vier a ser proferido à Secretaria Especial de Cultura e aos responsáveis, para ciência, bem como à Procuradoria da República no Distrito Federal, nos termos do § 3º do art. 16 da Lei 8.443/1992, c/c o § 7º do art. 209 do Regimento Interno do TCU, para adoção das medidas cabíveis;
f)		informar à Procuradoria da República no Distrito Federal, à Secretaria Especial de Cultura e aos responsáveis que a presente deliberação, acompanhada do Relatório e do Voto que a fundamenta, está disponível para a consulta no endereço www.tcu.gov.br/acordaos, além de esclarecer que, caso requerido, o TCU poderá fornecer sem custos as correspondentes cópias, de forma impressa; e
g)		informar à Procuradoria da República no Distrito Federal que, nos termos do parágrafo único do art. 62 da Resolução TCU 259/2014, os procuradores e membros do Ministério Público credenciados nesta Corte podem acessar os presentes autos de forma eletrônica e automática, ressalvados apenas os casos de eventuais peças classificadas como sigilosas, as quais requerem solicitação formal."
	É o relatório.

não há.

Subprocurador-Geral Paulo Soares Bugarin

TOMADA DE CONTAS ESPECIAL. NÃO COMPROVAÇÃO DA REGULAR APLICAÇÃO DOS RECURSOS REPASSADOS. CITAÇÃO DOS RESPONSÁVEIS. REVELIA. IRREGULARIDADE DAS CONTAS. PRESCRIÇÃO DA PRETENSÃO PUNITIVA. DÉBITO.

TOMADA DE CONTAS ESPECIAL (TCE)

Secretaria de Controle Externo de Tomada de Contas Especial (SecexTCE)

Em exame tomada de contas especial instaurada pela Secretaria Especial da Cultura, em razão de não comprovação da regular aplicação dos recursos repassados pela União, por meio do convênio firmado entre o Fundo Nacional de Cultura e o Instituto 26 de Outubro de Desenvolvimento Social, que tinha por objeto a "Concessão de Apoio Financeiro ao Projeto 2º Festival de Música Popular de Ceilândia".
2.	No âmbito deste Tribunal, devidamente citados, os responsáveis, Instituto 26 de Outubro de Desenvolvimento Social e seu ex-presidente Aridelson Sebastião de Almeida, não apresentaram defesa, devendo ser considerados revéis para todos os efeitos, nos termos do art. 12. § 3º da Lei Orgânica do TCU (Lei 8.443/1992) .
3.	Tampouco na fase interna os responsáveis foram capazes de afastar as irregularidades na prestação de contas apresentada, que estão relacionadas à completude e consistência das informações registradas pela proponente, consoante descrito no § 18 da instrução técnica constante da peça 67.
4.	O processo de tomada de contas especial, tendo em vista a sua natureza jurídica e a sua finalidade de avaliar a correta aplicação de recursos públicos por parte daquele que o geriu, é um processo eminentemente documental, cabendo ao gestor apresentar os documentos exigidos pela lei para comprovar a correta aplicação dos recursos recebidos.
5.	No presente caso, a ausência de elementos de defesa que possam ser aproveitados impede que possa ser aferida a destinação dada aos valores transferidos, impondo-se, em consequência, o julgamento pela irregularidade das contas e a condenação dos responsáveis solidariamente em débito pela totalidade dos recursos federais repassados.
6.	Deixo, todavia, de aplicar a sanção de multa prevista no art. 57 da Lei 8.443/1992, pois no presente caso transcorreram mais de 10 anos entre o prazo para a apresentação das contas (1º/03/2009) e o ato que ordenou a citação (26/11/2020) , circunstância essa que acarreta a prescrição da pretensão punitiva, conforme o entendimento firmado pelo Acórdão 1441/2016-TCU-Plenário.
	Ante o exposto, VOTO pela adoção da minuta de acórdão que submeto a este Colegiado.
TCU, Sala das Sessões, em 28 de setembro de 2021.
JORGE OLIVEIRA 
Relator